臺灣高等法院臺中分院刑事判決　　　　99年度上訴字第1746號
上　訴　人
即　被　告　楊志強　
輔　佐　人　楊賴素蘭
選任辯護人　鄭雪櫻律師
上列上訴人因妨害性自主案件，不服臺灣苗栗地方法院98年度訴
字第895號中華民國99年6月10日第一審判決（起訴案號：臺灣苗
栗地方法院檢察署98年度偵字第592號），提起上訴，本院判決
如下：
    主  文
上訴駁回。
    事  實
一、楊志強前曾於民國94年間因違反動產擔保交易法案件（違反
    該法第38條規定），經法院判處有期徒刑5月確定，惟動產
    擔保交易法第38條已於96年7月11日修正公布刪除，同日施
    行，故其上開所處之刑因法律修正除罪化而未執行（於本案
    尚不該當累犯）。詎仍不知警惕，於97年12月10日下午1時
    許，與已成年之代號0000-0000A之女子（真實姓名年籍均詳
    卷內彌封袋，下稱Ａ女）及邱鼎坤、何秀梅相約至公館鄉喝
    酒，Ａ女由楊志強以機車載送，Ａ女一上車，楊志強便疾駛
    離去，佯稱要帶Ａ女至公館山區採橘子，同日下午約4時許
    ，載至公館鄉大坑村苗24-1線1.8公里處之偏僻山區時，因
    Ａ女腳酸表示要停車休息，楊志強竟基於對Ａ女強制性交之
    犯意，自後抱住Ａ女並動手撫摸Ａ女之胸部、下體及將Ａ女
    之褲襪及內褲褪至小腿處，並拉開自己褲子前檔拉鍊，以裸
    露之性器自後朝Ａ女性器方向靠近，欲對Ａ女性交，惟因Ａ
    女反抗推拒，致其生殖器僅觸及Ａ女之臀部，未能與Ａ女之
    性器官接合而未能得逞。嗣因有人駕車經過，見此情狀乃予
    喝斥後離去，Ａ女乘機將褲襪及內褲拉起，楊志強乃向Ａ女
    表示若不同意性交即不載Ａ女下山，旋即將Ａ女棄於原地而
    獨自騎乘機車離開。Ａ女只好徒步下山，同日下午約4時40
    分許，Ａ女在苗24- 1線800公尺處，恰遇駕車行經該處之果
    農謝禎宗，乃向謝禎宗求援，而經謝禎宗載至苗栗縣警察局
    苗栗分局公館分駐所報案而循線查獲上情。
二、案經苗栗縣警察局苗栗分局報請臺灣苗栗地方法院檢察署檢
    察官偵查起訴。
    理  由
一、證據能力
  (一)按被告以外之人於審判外之言詞或書面陳述，除法律有規定
    者外，不得作為證據，刑事訴訟法第159條第1項定有明文。
    證人邱鼎坤、何秀梅、謝禎宗等人於警詢之供述及林國源於
    法務部調查局苗栗縣調查站之供述，係被告以外之人於審判
    外之言詞陳述，且無法律所定得為證據之情，復經被告於原
    審及本院之辯護人均聲明異議（見原審卷第70、84頁、本院
    卷第6、7、160頁），故上開證人於警詢或調查站所為供述
    ，均無證據能力。至Ａ女並未製作警詢筆錄，被告辯護人誤
    認其有製作警詢筆錄，因而提出其警詢時之供述無證據能力
    之異議，容有誤會。
  (二)按被告以外之人於偵查中向檢察官所為陳述，除顯有不可信
    之情況者外，得為證據，此於刑事訴訟法第159條之1第2項
    定有明文。蓋因檢察官與法官同為司法官署，且檢察官代表
    國家偵查犯罪，依法有訊問被告、證人及鑑定人之權力，且
    須對被告有利、不利之情形均應注意，況徵諸實務運作，檢
    察官實施刑事偵查程式，亦能恪遵法定程式之要求，不致有
    違法取證情事，且可信度極高，是被告以外之人前於偵查中
    已具結而為證述，除反對該項供述得具有證據能力之一方，
    已釋明「顯有不可信之情況」之理由外，不宜以該證人未能
    於審判中接受他造之反對詰問為由，即遽指該證人於偵查中
    之陳述不具證據能力，方符前揭法條之立法意旨。又所謂「
    顯有不可信之情況」，係指陳述是否出於供述者之真意，有
    無違法取供情事之信用性而言，故應就偵查筆錄製作之原因
    、過程及其功能等加以觀察其信用性，據以判斷該項陳述是
    否有顯不可信之情況，並非對其陳述內容之證明力如何加以
    論斷，最高法院94年度臺上字第629號判決參照。本件證人
    Ａ女、邱鼎坤、何秀梅、謝禎宗於檢察官偵查時既均經具結
    作證，被告及辯護人亦均未指摘檢察官在為上開偵訊時，有
    任何不法取供之情形，是客觀上並無顯不可信之情況，並經
    原審於99年5月13日審判期日、本院於100年3月9日審判期日
    ，將該供述證據提示並告以要旨，使檢察官、被告、辯護人
    有辯論之機會，而踐行合法調查證據程序，則上開證人於偵
    查中之證言自具有證據能力，被告辯護人認上開證人偵訊筆
    錄無證據能力（見原審卷第70、84頁、本院卷第6、7、160
    頁），為本院所不採。
  (三)再按被告以外之人（包括證人、鑑定人、告訴人、被害人及
    共同被告等）於審判外之陳述雖不符刑事訴訟法第159條之1
    至之4等4條之規定，而經當事人於審判程序同意作為證據，
    法院審酌該言詞陳述或書面陳述作成時之情況，認為適當者
    ，亦得為證據；當事人、代理人或辯護人於法院調查證據時
    ，知有刑事訴訟法第159條第1項不得為證據之情形，而未於
    言詞辯論終結前聲明異議者，視為有前項之同意，同法第15
    9條之5定有明文。立法意旨在於傳聞證據未經當事人之反對
    詰問予以核實，原則上先予排除。惟若當事人已放棄反對詰
    問權，於審判程序中表明同意該等傳聞證據可作為證據；或
    於言詞辯論終結前未聲明異議，基於尊重當事人對傳聞證據
    之處分權，及證據資料愈豐富，愈有助於真實發見之理念，
    且強化言詞辯論主義，使訴訟程序得以順暢進行，上開傳聞
    證據亦均具有證據能力。本案檢察官、被告、辯護人於本院
    行準備程序、審理程序時就本院下列所引用之證據（除上開
    (一)、(二)外），並未加爭執，且本院審酌各該證據作成之形式
    及取得之方式，均無瑕疵、與待證事實具有關聯性等情況，
    認為適當，且無不法取得之情形，應認得為證據，並經原審
    於99年5月13日審判期日、本院於100年3月9日審判期日，將
    上開證據均提示並告以要旨，使檢察官、被告、辯護人有辯
    論之機會，而踐行合法調查證據程序，揆諸前開說明，均具
    有證據能力，合先敘明。
二、上訴人即被告（下稱被告）楊志強於本院審理期日未到庭，
    惟據其於準備程序時已直承於上開時地騎乘機車搭載Ａ女至
    公館鄉大坑村苗24-1線1.8公里處之偏僻山區時，與Ａ女2人
    均下車休息，嗣後被告即獨自1人騎乘機車離開等情不諱，
    然矢口否認有何對Ａ女為強制性交之犯行，辯稱：當時Ａ女
    下車要施用毒品甲基安非他命，伊看她要施用毒品，就騎乘
    機車離開，並未對Ａ女為任何性侵害行為云云。
三、惟查：
  (一)Ａ女指述於上開時地遭被告性侵害之過程，已據其於偵訊及
    原審均具結證述：「..（你們有無說好去哪裡？）沒有，然
    後『阿強』就載我先走，往銅鑼的方向，走到路上時『阿強
    』就說我們去採橘子，但沒有跟我說要去哪裡採，就繼續騎
    ，就走往公館的方向，..繞到我覺得我的腳好酸，....他就
    在那裡一直繞，在路上就說要去採橘子，最後他一直往山上
    騎，我不知道是哪裡的山上，最後就到一個山頭，我說我側
    坐坐到腳很酸，想要休息一下，他就說好，..我下車後就站
    著捶腳，『阿強』就從後面抱住我，手就在我身上一直摸我
    胸部及下體，我就說不要這樣，但『阿強』不聽，就硬拖我
    的褲襪及內褲，把我脫下來，他就從我後面把他的下體拿出
    來，往我屁股後面想要戳進去，我就一直閃，我就說拜託你
    不要這樣，他不聽，我就一直閃，後來他就沒有成功，剛好
    有一台黑色轎車經過，我就在那裡穿褲子，黑色車子的人就
    看到，他們也沒有管，就在車子裡面叫了一聲，就開走了，
    我就繼續穿我的褲襪，把它穿起來，『阿強』說『妳不給我
    的話，到時候我就不載妳下山』，我穿起來之後，『阿強』
    就趁我在穿時，就趕快騎機車就跑了，我就一直等，一邊叫
    他等我，他就不理我，就跑了，我整路都用走的，一直打電
    話叫『阿坤』（即邱鼎坤），我有聯絡到『阿坤』，我說『
    阿強』想要強姦我，『阿坤』說『喔，我幫你找出來』，之
    後我在走到公館時，遇到一台小貨車載水果，他就把我直接
    載到公館分駐所。」「裙子沒有被脫，因為我穿吊帶裙，最
    後是褲襪及內褲被脫到小腿。」「他沒有脫褲子，從拉鍊掏
    （下體）出來。」「因他當時想用他的生殖器戳我，當時我
    的屁股感覺他有穿褲子。」「（朝那個地方戳？）他一直找
    不到，就一直在我屁股附近戳。」「（『阿強』有勃起？）
    稍微。」「（妳的生殖器或肛門有被『阿強』戳到？）  沒
    有。」「（所以妳被『阿強』戳到的地方只有妳屁股的肉？
    ）是。」「（『阿強』除了用生殖器戳妳外，他的手有作什
    麼動作？）他一隻手抱住我的腰，另一隻手摸著他的生殖器
    要往我屁股那裡戳的，也有一隻手摸我的陰部，只有摸到陰
    部外面而已。」「我有跟何秀梅說『阿強』想要性侵害我，
    何秀梅問我在哪裡，她說要來載我，我到山底有看到路上有
    寫公館大坑，我就跟何秀梅說我在公館大坑。」「（那天為
    何『阿強』後來沒有成功？）因我一直在動，一直掙脫。」
    「我掙脫時，『阿強』沒有拉我或打我。」「我跟『阿強』
    沒有過節，那天是第一天認識。」（見98偵592卷第13至14
    、86至87頁）、「..當時他載了我，跟我說要上山採橘子，
    結果在我不知道的地方，剛上去的時候我不知道那個地方是
    什麼地方，然後之後坐的很累，我們停下來休息，然後他說
    ，就想，企圖想欺負我就對了，然後我就跟他反抗，結果他
    沒有得逞，他就下山了，把我丟在山上。..當時我穿著裙子
    還有褲襪，他就要脫我的褲子..想要對我做出那種事，然後
    我就反抗。（妳怎麼知道他要對妳做出那一種事呢？）因為
    他強把我褲襪還有褲子都脫下來了，然後他也把他的拉鍊拉
    開，把他的生殖器拿出來，要對我做出那種事，他的生殖器
    有稍微勃起，我一直反抗，一直把他推開，然後他很生氣，
    他就騎車子就走了，我有叫他等我，他還是沒有理我。」（
    見原審卷第121至123頁）等語綦詳。
  (二)核與證人即搭載Ａ女前往報警之果農謝禎宗於偵訊時具結證
    述：「當天我是去苗栗縣公館鄉大坑山上的果園採收橘子，
    裝箱之後我開小貨車要載橘子下山，我是走苗24-1線，當時
    我在下坡道，有一個女孩子就攔我車子，我就問她什麼事，
    她就說有人要強姦她，我當時嚇了一跳，因當時只有她一個
    人在那裡，我問她是在那邊，她說她不知道，我問她說那男
    孩子呢？她說男孩子跑掉，因我趕著五點交貨給青果社，本
    來我不想載她，但看她一個女孩子在山上，怕危險我就先把
    她載去青果社，再載她去公館派出所。」「她說那個男的沒
    有得逞，因她一直打他，那個男的就跑掉。」「（那個地方
    很偏僻嗎？）那裡只有早晨、傍晚可能有人會去運動，其他
    時間很少人去。」「我從苗24-1線800公尺發現她，那裡到
    公館市區開車要5、6分鐘，走路大概要20幾分鐘，因她走的
    很慢。」「她說她不知道強姦的地點在哪裡，但她說她走很
    久了，她有碰到一個60幾歲的老頭子，他開一個跟我一樣的
    攔車子。她有攔車，但老頭子加速跑掉不理她。」「她的衣
    著完整，沒有拉扯現象。」（見98偵592卷第73至74頁）；
    證人即Ａ女友人何秀梅於偵訊時具結證述：「（你們當天要
    離開金順發資源回收場時，有無說要去哪裡？）沒有說要去
    哪裡，但是楊志強把Ａ女載走，我跟邱鼎坤都追不到。」「
    （你們都沒有說要去哪裡，怎麼會離開資源回收場？）我們
    只是說要走了，當時我在牽機車，沒有很注意，楊志強就載
    Ａ女走了，我們一直追，都追不到。我們追到銅鑼那裡就看
    不見了，不知道他們要去哪裡。離開之後我一直打Ａ女的手
    機，但是都沒有通，約離開1、2個小時，我打給Ａ女，有通
    了，她就說她在行修寺，並說被楊志強丟在山上，我就去找
    她，但找不到人，晚上我又再打給Ａ女，她就在大千醫院驗
    傷檢查，她說被楊志強性侵，脫她的襪子，對她做不軌的事
    ，但好像沒有得逞，後來我就回家了。」「（是做怎樣的行
    為？）她只說脫她襪子，抱她後面，把她丟在山上而已。」
    「那天是我載邱鼎坤，那天我正在牽機車，楊志強主動說要
    載Ａ女的。」（見98偵592卷第77至78頁）；證人即Ａ女友
    人邱鼎坤於偵訊時具結證述：「那天我們4人去金順發資源
    回收場喝酒，我們4人都有喝。喝完酒後就是要回家。楊志
    強就說要載Ａ女，因為只有2台機車的關係，所以他說他要
    載Ａ女。他把Ａ女載走之後，..沒多久，Ａ女就打電話叫我
    們去公館鶴岡的山區去找她，她說楊志強把她那個，把她性
    侵之後就把她丟在山區。」（見98偵592卷第79至80頁）等
    情詞相符。
  (三)被告復不否認案發時確實搭載Ａ女前往山區，嗣後獨自騎乘
    機車下山離去乙情。以Ａ女與被告於案發當日甫初次見面、
    認識，為Ａ女、何秀梅、邱鼎坤及被告所均是認，其等顯然
    無任何仇怨，則Ａ女當無設詞誣陷被告之理。況且，案發後
    Ａ女係由路過之果農謝禎宗搭載下山報案，並告知其遭人性
    侵害乙事，已經謝禎宗於偵訊時具結證述歷歷，果非確有Ａ
    女所指證之上情，何以適有不相識之路人謝禎宗經過，並挺
    身作證之理。而Ａ女經案發當日甫相識之被告騎乘機車自金
    順發資源回收場搭載離開，直往苗栗縣公館鄉大坑山區，
    依證人謝禎宗偵訊時所述，其發現Ａ女之處距離公館市區開
    車約要5、6分鐘，走路大概要20幾分鐘，該處甚為偏僻，離
    市區已有相當之距離，案發時復時值12月份，冬季日照較短
    ，Ａ女於案發後不久以電話向何秀梅、邱鼎坤求救時，尚無
    法道出確實地點，以致何秀梅、邱鼎坤均無法確知其所處位
    置而前往尋獲，足見Ａ女對於身處之地理位置及周遭環境顯
    然相當陌生。果非Ａ女指述上情屬實，則被告既已騎乘機車
    搭載Ａ女上山在先，何以卻又獨自騎車下車，獨留Ａ女在偏
    僻山上？而Ａ女竟又無故不與被告一起下山之理？益徵Ａ女
    指證其拒絕被告之性侵害，並積極反抗後，方導致被告憤而
    離去一節，即堪採信。被告於本院雖辯稱：因見Ａ女下車要
    施用毒品甲基安非他命，伊即離去（見本院卷第29頁背面）
    ，然其於警詢供述：「我在現場心理懷疑這可能是仙人跳，
    所以我自行騎車離開現場，所以沒有載Ａ女回家。」（見98
    偵592卷第7、8頁），於偵訊時供述：「Ａ女說她不要回家
    ，那時候晚了，她說她會叫她朋友自己去載。」（見98偵59
    2卷第85頁），於原審復供述：「（你在什麼樣的情況就離
    開現場？）她不回家，我要回家阿。..（她為什麼不回家？
    ）我叫她一起回家她不回家..（她為什麼不回家？）我也不
    知道阿。（你的意思是說，她一個人一個女生在山上要走下
    來那麼久的時間，她不跟你一起回去嗎？你的意思是這樣嗎
    ？）應該是阿。」（見原審卷第131頁正背面），前後就其
    何以獨留Ａ女在山上而逕自騎車離去之原因，供述已有不一
    甚明。且依其於本院所述係因看到Ａ女要施用毒品甲基安非
    他命伊才離去，並供述：「我看那是白色，用一小塑膠袋裝
    著，像粉狀。我看到她拿吸食器吸食。那吸食器是玻璃管透
    明的，她說要吸，我看到她拿出來，我就走了，但沒有看到
    她如何吸。」（見本院卷第29頁背面），對於Ａ女案發當日
    要施用之毒品種類、外觀、顏色、施用工具等均已詳為描述
    ，果係屬實，何以於歷次之警偵訊及原審審理期間均未供述
    此節，顯然其於本院始為上開辯解，並非真實。
  (四)再者，Ａ女於原審99年5月13日審理之初雖證述：伊沒有被
    在庭被告企圖性侵害，也未發生伊在偵訊時所述被告企圖脫
    伊褲襪與內褲，脫到小腿處，且拉開其拉鍊掏出生殖器，企
    圖往伊生殖器方向猛戳等情事（見原審卷第109頁背面至110
    頁）。然經檢察官質疑其在偵訊時是否誣告被告、是否說謊
    時，則均證稱「沒有」，繼再詰問以「那為什麼當時所述跟
    今天所述不相同？」時，答稱「因為我們私底下和解過了。
    」（見原審卷第110頁），並有98年5月25日和解書1份在卷
    （見原審卷第23至24頁）可稽，嗣由檢察官分案偵辦其偽證
    罪責，並經原審法院以99年度訴字第553號判決判處其有期
    徒刑3月確定，已經本院職權調閱該案全部卷宗屬實（有臺
    灣苗栗地方法院檢察署檢送該署99年度執字第3184號Ａ女偽
    證案卷，該署函文見本院卷第140頁，該卷宗於本案審結後
    檢還），足見Ａ女於原審一度證述未遭被告性侵害乙節，顯
    係因受與被告達成和解所為迴護被告之詞，並已經其於原審
    嗣後審理時完整證述被害之情節，直指確實遭受被告性侵害
    無誤，故其於原審先前證述並未遭受被告性侵害云云，並非
    事實，為本院所不採。
  (五)至Ａ女曾於99年2月8日致原審之刑事聲明狀，內容雖提及案
    發當日其與被告因言詞衝突而互相拉扯，被告無意間以手肘
    及手臂碰觸其重要部位（即胸部或下體之臀部等）等語，有
    該刑事聲明狀1份在卷（見原審卷第58至62頁）可查。然Ａ
    女於原審已證述該狀為林國源所書寫，並不知道內容為何（
    見原審卷第125頁背面、126頁），於檢察官偵訊時並具結證
    稱：伊找林國源聊天，告訴他林志凱幫伊亂處理事情，林國
    源說他會幫伊處理，該份刑事聲明狀內容都是林國源自己想
    、自己寫的，他寫完後沒有給伊看，所以伊也不知道寫些什
    麼，也沒有意思打算向法院提出這份文書，他寫好就翻很快
    要伊簽名（見本院卷第121至122頁）等語綦詳。而林國源係
    協調Ａ女與被告達成98年5月25日和解書之人，且觀卷附98
    年5月25日和解書、98年12月21日被告刑事聲請狀、99年1月
    25日被告刑事陳明狀（見原審卷第23至24、27至30、50至57
    頁），與99年2月8日Ａ女刑事聲明狀（見原審卷第58至62頁
    ）及99年4月19日林國源刑事陳明狀（見原審卷第90至97頁
    ）之筆跡逐一核對，應可確認上開文書皆出自林國源之手筆
    ，此並經被告及輔佐人於本院供述明確（見本院卷第31頁背
    面），林國源於其親書之刑事陳明狀載並直承其以Ａ女名義
    撰寫99年2月8日刑事聲明狀1式3份，正本呈送苗栗地方法院
    ，另2份分由被告母親輔佐人及Ａ女各執乙份（見原審卷第
    95頁），足見Ａ女證述上開刑事聲明狀載之內容顯非出於其
    本意一節，洵屬有據。雖林國源於該狀內提及Ａ女與被告和
    解時，僅提及傷害罪名，並未提及遭性侵害，故其認可因和
    解而撤回告訴，Ａ女係欲藉此牟取不法利益，惟此與Ａ女證
    述上情已有不符。況林國源於98年5月25日替被告、Ａ女雙
    方擬具和解書時，果僅出於單純口角、傷害，何以和解書提
    及「甲方（Ａ女）為念及乙方（被告）之前途及當時確因乙
    方酒後失態而造成非故意之不法行為，..乙方..主動以1萬6
    千元整，作予甲方其精神上之賠償。」（見原審卷第23頁）
    ，隻字未提因傷害細故或導致身體受傷所為之賠償，又如林
    國源果係本於傷害之認知而替雙方和解，知悉傷害罪如和解
    後即可撤回告訴，又豈有不當場要求Ａ女出具撤回告訴狀之
    理，而被告母親楊賴素蘭於警偵訊時（最後1次偵訊時間為
    98年4月22日）均始終陪同被告在場，應已知被告係因性侵
    害案件而應訊，豈有可能不告知林國源有關被告實際涉犯之
    罪名非僅傷害而已。顯見林國源上述刑事聲明狀載及98年5
    月25日和解時，Ａ女僅告知與被告發生口角爭執及拉扯，其
    要告被告普通傷害，並未提及遭被告性侵害一節，顯無可採
    。被告及其辯護人執上開Ａ女刑事陳明狀內容，質疑Ａ女指
    述前後不一乙節，亦為本院所不採。
  (六)綜上所述，被告否認本案所持之辯解，均為本院所不採。此
    外，復有被告指認與Ａ女最後所在現場之照片、其案發當日
    騎乘機車之照片等在卷（見98偵592卷第36至38頁）可證。
    本件事證業臻明確，被告有對Ａ女為強制性交未遂之犯行，
    堪以認定。
  (七)至被告及輔佐人於本院雖聲請傳訊證人林國源（見本院卷第
    31頁背面），被告辯護人所提刑事調查聲請狀1紙，狀載待
    證事實為：林國源於法務部調查局苗栗縣調查站接受詢問時
    ，供述「因為經我事後得知楊志強沒有對Ａ女性侵害，..」
    ，Ａ女於原審亦證述上開99年2月8日刑事聲明狀是其審閱訴
    狀無誤後，親自簽名蓋章，足見Ａ女為不實指控（見本院卷
    第36、37頁）。惟案發時僅被告與Ａ女在場，為被告、Ａ女
    所均不否認，林國源並非在場親自見聞案發過程之人，顯然
    與本案性侵害之待證事實並無關連性；至Ａ女於原審審理時
    已明確就99年2月8日之刑事聲明狀之具狀人欄「Ａ女」之姓
    名表示為其所親簽，然於受命法官訊以：「妳在簽名之前有
    看過嗎？妳先看一遍認為是妳的意思妳才簽嗎？」答稱：「
    應該有吧。」再問：「妳有看過了，認為是妳的意思嗎？」
    答稱：「不像耶。」再問：「不像？」答稱：「對，上次看
    到是不像。」再確認：「不像是妳的意思？」答稱：「對」
    再問：「可是妳怎麼會簽名在上面呢？」（遲疑4秒後）答
    稱：「我也忘記了。」（見原審卷第118頁正背面），經辯
    護人詰問以：「這個內容寫些什麼妳都清楚嗎？」（遲疑5
    秒）答稱「想不起來了。」再詰問以：「所以妳也不知道內
    容，完全按照林國源的意思寫，是不是？」答稱：「是」（
    見原審卷第125頁背面、126頁）。可徵上開99年2月8日刑事
    聲明狀之「具狀人」欄末雖為Ａ女簽名，然其於原審並未有
    如辯護人所載「審閱訴狀無誤後，親自簽名蓋章」之證述情
    節，故難以Ａ女於原審就此部分證述內容，認為其於偵訊及
    原審嗣後具結證述遭性侵害之情節有何不足採之處，自亦無
    傳訊證人林國源之必要。至被告辯護人雖另提出吳振發、林
    志凱2人遭臺灣苗栗地方法院判處其等恐嚇取財、偽造公文
    書部分之起訴書、判決書影本各1份為據（見本院卷第81至
    90頁），惟此乃吳振發、林志凱佯假借Ａ女遭被告性侵害為
    由，共同對被告犯恐嚇取財罪，核屬另事，此復為Ａ女所不
    知，已經該判決書事實欄記載明確，並經本院影印該案相關
    卷證存卷（見本院卷第115、117至139頁）可稽，故該案判
    決結果亦無從為Ａ女指證不足採之認定，以上均併此陳明。
四、核被告所為，係犯刑法第221條第2項、第1項之強制性交未
    遂罪。被告於對Ａ女強制性交未遂前之動手撫摸其胸部、下
    體之猥褻行為，乃其強制性交未遂前之階段行為，不另論罪
    。又被告對於強制性交犯行業已著手而未得逞，為未遂犯，
    應依刑法第25條第2項規定減輕其刑。被告前曾於94年間因
    違反動產擔保交易法案件（違反該法第38條規定），經法院
    判處有期徒刑5月確定，惟動產擔保交易法第38條已於96年7
    月11日修正公布刪除，同日施行，故其上開所處之刑因法律
    修正除罪化而經執行單位予行政簽結，並未有執行資料，有
    其臺灣高等法院被告前案紀錄表及本院公務電話查詢紀錄表
    各1份在卷（見本院卷第17至18、156頁）可稽，故被告本案
    尚不構成累犯之要件。又被告雖為1名領有輕度智障之中華
    民國身心障礙手冊（見98偵592卷第63頁）之人，然被告於
    案發前仍與Ａ女、邱鼎坤、何秀梅一起喝酒，並於案發前後
    均獨自搭載Ａ女離去，自公館鄉騎乘至偏僻山區，案發時見
    Ａ女反抗掙扎不遂其意後，復表示如不同意性交則不載其下
    山，旋即將Ａ女棄於原地而逕自離去，依其前後所為言行舉
    止，尚難認其辨識及行為能力有何欠缺或較正常人顯著降低
    之情。再經原審囑託財團法人為恭紀念醫院鑑定被告於案發
    時之精神狀況，該院鑑定結果為：「案發當時個案的智能測
    驗屬於輕度智能障礙程度（此與其在94年2月17日之鑑定結
    果相當），個案於案發前就有智能障礙，..推估個案於今日
    會談當時的智能程度應為輕度智能障礙，無明顯的精神疾病
    ，也就是應未達精神醫學會所認定的精神耗弱或心神喪失的
    程度，至於案發當時個案雖有喝一點酒，但與平日的飲酒量
    相當，加上仍有騎機車的能力，對於案發經過除了否認涉案
    外，大致當還記得，所以推估應與今日會談時的心智程度相
    當，所以應仍屬於輕度智能障礙，且無明顯的精神症狀，所
    以未達精神耗弱與心神喪失的程度，也就是個案在案發當時
    與會談時都未達因精神障礙或其他心智缺陷致不能辨識其行
    為違法或欠缺依其辨識而行為能力有減低的情形。」有該院
    99年1月8日（99）為恭醫字第0990000030號函文及司法鑑定
    報告書1份在卷（見原審卷第39至43頁）可參。故本院不認
    被告本案所為犯行有刑法第19條規定之適用。
五、公訴人雖質疑本案被告犯刑法第222條第1項第3款之加重強
    制性交罪嫌。查Ａ女雖為一名領有重度多重障之中華民國身
    心障礙手冊1紙（見98他13卷第38頁彌封袋內），然其於案
    發後尚能向路過之謝禎宗求援，告知其遭人性侵害，於警偵
    訊及原審之歷次詢問、訊問及交互詰問過程中，尚得以清楚
    表達自己意思，並完整陳述案發過程，於偵訊時經檢察官命
    其與被告進行對質，就被告否認犯行部分均嚴詞以對，其陳
    述過程之完整性、清晰度，均可彰顯其溝通能力並無障礙（
    見98偵592卷第86至87頁）。再者，本院依檢察官之聲請，
    囑託行政院國軍退除役官兵輔導委員會臺中榮民總醫院鑑定
    Ａ女於案發時有無刑法第222條第1項第3款精神、身體障礙
    或心智缺陷之情形，經該院鑑定結果為：「一綜合Ａ女的過
    去紀錄、相關檢查報告、本院的精神狀態檢查及心理測驗結
    果，目前Ａ女並無明顯的任何精神異常或心智缺陷。二Ａ女
    在描述案發當時情形之經過時，雖言語表達較顯被動，且內
    容較顯片斷，跟偵訊時所回答之內容大致相同，雖案發當天
    ，Ａ女有喝酒，但無意識不清及精神喪失或耗弱等，且無明
    顯誇大或怪異之妄想或幻覺，研判案發當時並無精神障礙或
    心智缺陷之情形。三透過本院心理測驗顯示，Ａ女屬邊緣智
    能的程度，語文智商明顯較作業智商差，或許多少會影響回
    答時之反應內容及速度，但仍未達精神障礙或心智缺陷之程
    度。」有該院100年1月25日中榮醫企字第1000001536號函文
    及隨函檢附之精神鑑定報告書1份在卷（見本院卷第142至14
    5頁）可參。是Ａ女雖領有前述身心障礙手冊，然其於案發
    前後之意識尚屬清晰，辨識能力及行為能力亦無異於常人，
    於案發時並非屬精神、身體障礙或有心智缺陷之人，是被告
    對Ａ女為性侵害行為，尚不該當刑法第222條第1項第3款之
    加重強制性交未遂罪。原審蒞庭公訴人具狀論告意旨認被告
    涉犯此部分罪嫌（見原審卷第48、66、132頁），為本院所
    不採。
六、原審認被告犯強制性交未遂罪罪證明確，予以論罪科刑，適
    用刑法第221條第2項、第1項、第25條第2項等規定，並審酌
    被告之素行，因一時衝動致為本件犯行，雖與被害人達成民
    事上之和解，惟未能坦承犯行致不宜給予更大優惠等一切情
    狀，量處如原審判決主文所示之刑。所為認事用法並無不當
    ，量刑亦屬妥適。被告上訴意旨仍否認犯罪，指摘原判決不
    當，為無理由，應予駁回。
七、被告經本院合法傳喚，無正當理由不到庭，爰不待其到庭陳
    述，逕行判決。
據上論斷，應依刑事訴訟法第371條、第368條，判決如主文。
本案經檢察官朱介斌到庭執行職務。
中    華    民    國    100    年    3    月    23    日
            刑事第九庭  審判長法  官  江  德  千
                              法  官  莊  深  淵
                              法  官  賴  妙  雲
以上正本證明與原本無異。
如不服本判決應於收受送達後十日內向本院提出上訴書狀，其未
敘述上訴之理由者，並得於提起上訴後十日內向本院補提理由書
（均須按他造當事人之人數附繕本）「切勿逕送上級法院」。

                              書記官  陳  三  軫

中    華    民    國    100    年    3    月    23    日

【附錄論罪科刑法條】
刑法第221條第2項、第1項
對於男女以強暴、脅迫、恐嚇、催眠術或其他違反其意願之方法
而為性交者，處3年以上10年以下有期徒刑。
前項之未遂犯罰之。